臺灣宜蘭地方法院刑事判決　　　　　　　　　　　　　九十年度交易字第一五八號
　　公　訴　人　臺灣宜蘭地方法院檢察署檢察官
　　被　　　告　甲○○
　　選任辯護人　林映廷
右列被告因過失傷害案件，經檢察官提起公訴（九十年度偵字第九五四號），本院判
決如左：
    主  文
甲○○因過失傷害人致重傷，處有期徒刑陸月，如易科罰金，以佰元折算壹日。
    事  實
一、甲○○於八十九年十二月二十八日十九時十分許，駕駛車號ＰＰＴ─三二七號機
    車，沿宜蘭縣五結鄉○○路，由宜蘭往羅東方向行駛，途經該路三之四號前處時
    ，理應注意車輛行駛時，駕駛人應注意車前狀況，並隨時採取必要之安全措施而
    依當時情形，雖為雨天、夜間，然有照明設備、視距良好，又無不能注意之情事
    ，竟疏於注意，致所騎乘之機車右前側葉子板撞擊路旁停放之不詳車號自小客車
    保險桿後，車身向左傾倒滑行，於倒地滑行過程中，擦撞右側行人李張阿屘，李
    張阿屘擦撞後，彈起跌落至路邊，因此受有頭部外傷併左側硬腦膜下出血及腦內
    出血、左小腿瘀挫傷、呼吸衰竭等傷害，致呈深度昏迷，無語言能力，眼睛無法
    睜開，呈植物人狀態之重大傷害。
二、案經李張阿屘之配偶乙○○告訴暨宜蘭縣警察局羅東分局報告台灣宜蘭地方法院
    檢察署檢察官偵查起訴。
    理  由
一、訊據被告甲○○矢口否認有何過失傷害犯行，辯稱：我騎機車右前側之葉子板部
    分撞到路旁之汽車保險桿後，就倒地滑行，當時路上並無行人，我沒有撞到被害
    人云云。惟查：告訴人因被告駕車肇事而受有頭部外傷併左側硬腦膜下出血及腦
    內出血、左小腿瘀挫傷、呼吸衰竭等傷害，目前成植物人狀態，屬於重傷狀態，
    此有道路交通事故調查報告表、現場照片一張及財團法人羅許基金會羅東博愛醫
    院之診斷證明書一紙在卷可參。被告雖主張本件並未擦撞被害人，然由被告所受
    前揭傷勢判斷，被害人之傷勢為左側硬腦膜下出血及腦內出血，此一腦內出血之
    狀況，應係經頭部重擊所產生之傷勢，此業有羅東博愛醫院羅博醫字第九ＯＯ二
    一二一一一一號診斷證明書處理意見中記載可佐：「、、、，經查頭部撞擊傷、
    、」，再由道路交通事故調查報告表所顯示之機車刮地痕（一直線且長達八公尺
    ）及被害人倒臥位置研判，被告於撞及不詳自用小客車後，其速度已遭一定程度
    之減緩，尚且產生長達八公尺之刮地痕，足見被告當時車速甚快，而依據告訴人
    所橫躺之位置距離刮地痕一、八公尺之距離，以及被告腿部所受之傷痕約於腳底
    往上五公分至十八公分處之位置（約小腿處），由此二個客觀事實推斷，被告機
    車車身於倒地滑行過程中，因速度甚快且衝擊力道甚大，擦撞被害人小腿處後，
    被害人因而身體彈起往旁邊快速掉落下，頭部遭到重擊，因而產生腦內出血之傷
    害，是被告辯稱並未擦撞被害人應為卸責之詞。此外，並有道路交通事故調查報
    告表、現場照片一紙等附卷足資佐證，本件被告確實擦撞被害人之事實應足以認
    定。
二、汽車行駛時，駕駛人應注意車前狀況及兩車併行之間隔，並隨時採取必要之安全
    措施。道路交通規則第九十四條第三項訂有明文。本件被告甲○○騎乘機車自應
    注意上揭道路交通安全規定，且依當時雖屬夜間、雨天，然視距良好，又無不能
    注意之情形，竟疏不注意，以致肇事，致被害人受傷，被告應有過失，而刑法上
    所謂「因果關係」之認定，依據最高法院五十八年台上字第四Ｏ四號判例要旨：
    「過失責任之有無，應以行為人之懈怠或疏虞與結果之發生，有無相當因果關係
    為斷，所謂相當因果關係，即以所生之結果觀察，認為確因某項因素而惹起，又
    從因素觀察，認為足以發生此項結果，始克當之。」，而由本案中，因被告未注
    意車前狀況，擦撞路旁自小客車保險桿，其有過失，如前所述，被告此一過失行
    為，造成機車傾倒滑行，對於路旁行人以及周遭車輛之危害性應係明確可見，且
    應為被告得以預見，而因此一過失行為擦撞路旁之被害人，其過失行為與告訴人
    之重傷害間具有相當因果關係，應屬明確。從而，本件事證明確，被告犯行應堪
    予認定。
三、核被告駕駛汽車，因過失致使他人受傷，所為係犯刑法第二百八十四條第一項後
    段之過失致重傷罪。爰審酌被告之品行、對本件車禍被告係肇事之主要原因且其
    過失程度甚大、對被害人身體健康所生之危害，以及於犯罪後之態度等一切情狀
    ，量處如主文所示之刑，並諭知易科罰金折算標準，以示懲儆。
據上論斷，應依刑事訴訟法第二百九十九條第一項前段，刑法第二百八十四條第一項
後段、第四十一條第一項，罰金罰鍰提高標準條例第一條前段，第二條，判決如主文
。
本案經檢察官郭欣怡到庭執行職務。
中      華      民      國  九十一    年    五    月     三十一     日
                                      臺灣宜蘭地方法院刑事第一庭
                                          法  官  李  毓  華
右正本證明與原本無異。
如不服本判決，應於判決送達後十日內，向本院提出上訴狀。（應附繕本）
                                          書記官  林  慶  生
中      華      民      國      九十一    年    五    月     三十一     日
附錄法條：
刑法第二百八十四條第一項
 (過失傷害罪)
因過失傷害人者，處六月以下有期徒刑、拘役或五百元以下罰金，致重傷者，處一年
以下有期徒刑、拘役或五百元以下罰金。
